【裁判字號】    95,訴,146
【裁判日期】    950420
【裁判案由】    家庭暴力罪之妨害自由等
【裁判全文】
臺灣基隆地方法院刑事判決               95年度訴字第146號
公  訴  人  臺灣基隆地方法院檢察署檢察官
被      告  丙○○
                    （另案於臺灣基隆監獄執行中）
上列被告因家庭暴力罪之妨害自由等案件，經檢察官提起公訴（
94年度偵字第4499號）本院判決如下︰
    主  文
丙○○以鐵鍊及鎖頭綁住之方法，剝奪人之行動自由，累犯，處
有期徒刑拾月。扣案之鐵鍊壹條沒收。
其餘被訴傷害部分公訴不受理。
    事  實
一、丙○○前因毒品危害防制條例案件，經本院以90年度訴字第
    370號判決判處有期徒刑8月確定；另因竊盜案件，經臺灣高
    等法院以90年度上易字第2917號判處有期徒刑2年確定；上
    開兩案經臺灣高等法院以91年度聲字第1307號裁定應執行有
    期徒刑2年6月，於民國92年2月28日入監服刑，於94年7月10
    日因縮短刑期執行完畢。緣丙○○與乙○○係夫妻關係，94
    年8月17日上午8時30分許，2人在基隆市○○路109號4樓住
    處，因乙○○欲離婚之事，二人發生口角，詎丙○○基於剝
    奪人行動自由之犯意，以其所有長約2公尺之鐵鍊1條及鎖頭
    2個，以鎖頭固鎖之方式，將鐵鍊一端綁住乙○○之左腳踝
    ，另一端則以鎖頭固鎖在樓梯扶手圓柱上，開啟鎖頭之鑰匙
    則由丙○○收藏保管，使乙○○非但無法外出，即使在家中
    ，除上盥洗室外，亦無法自由行動起居，用餐全靠丙○○外
    購始能進食，以此非法之方法剝奪乙○○之行動自由（期間
    即同年月18日丙○○曾將鐵鍊解開，帶乙○○外出找丙○○
    之阿姨陳玉玲聊天後回家，又接續以同一方法剝奪乙○○之
    行動自由）。嗣經乙○○於同年月19日晚上7時許，趁丙○
    ○外出之際，託其12歲之女兒楊依婷前往基隆市警察局第一
    分局忠二路派出所報案，經警到場會同鎖匠以電鋸始將上述
    鐵鍊鋸斷，而查悉上情，並扣得鐵鍊1條（另鎖頭2個因鎖匠
    破壞而丟棄滅失）。
二、案經乙○○訴由基隆市警察局第一分局報告台灣基隆地方法
    院檢察署檢察官偵查起訴。
    理  由
壹、有罪部分
一、訊據被告矢口否認有剝奪其妻乙○○之行動自由，辯稱：「
    我有用鐵鍊綁乙○○，但此舉是經過乙○○同意的。」云云
    。經查，依證人乙○○到院證稱：「被告因為用毒品，來回
    監獄很多次，且常常打我，我受不了這樣的生活，一直想離
    婚，被告有說要跟我離婚，但要我回家跟他談，我不知道被
    告是騙我回家，94年8月17日上午8時30分左右，被告用手打
    我的臉部、右眼、鼻部、左上臂。我被打後，被告就用鍊子
    綁住我，並說『把妳綁起來，看妳能跑到哪邊去。』，因為
    怕再被打，所以我不敢反抗，我並沒有同意被告綁我。隔天
    18日，被告將我鬆綁，帶我去找他阿姨陳玉玲，在陳玉玲家
    聊天，聊完天後，就將我帶回孝一路繼續綁起來，因為被告
    一直在我身旁看管，我會害怕，所以沒有向陳玉玲求救。後
    來被告出去買毒品，我趁機叫女兒找警察來。」等語（見本
    院95年4月6日審判筆錄）、證人陳國堯即到場處理之基隆市
    警察局第一分局忠二路派出所警員於偵查時證稱：「是乙○
    ○的女兒跑到忠二路派出所報案，我和另一位同事到基隆市
    ○○路109號4樓住處，門沒關，進去後看到乙○○坐在走道
    盡頭的地上，走近時才看到乙○○的左腳上被鐵鍊綁住，鐵
    鍊的另一頭被套在木質樓梯扶手的圓柱（約直徑5、6公分）
    上，無法以人力扳斷，後來通知消防隊，消防隊員到場後表
    示只有大型電鋸，因為怕傷到乙○○，所以找鎖匠拿小型電
    鋸鋸斷鐵鍊。以乙○○當時被綁等情形，無法出門，只能在
    鐵鍊約長2公尺的半徑範圍內活動。乙○○當時表示是他先
    生（丙○○）綁的。乙○○被綁，一端的鐵鍊圈住乙○○的
    左腳踝，另一端鐵鍊用鎖頭圈住樓梯的圓柱。」等語（見偵
    卷第67、68頁），並有員警到場後拍照蒐證之照片2張在卷
    可佐，扣案之鐵鍊1條附卷可考，顯然被告與證人乙○○於
    94年8月17日上午，在渠等住處，因離婚一事爭執，證人乙
    ○○遭被告違反其意願用鐵鍊綁住而失去行動自由，迄至同
    年月19日晚上7時許，始因證人乙○○之女兒報警，經警發
    現而銘鍊鬆綁等情堪可認定。被告前開所辯，與事實不符，
    不足採信。被告妨害自由之犯行，事證明確，應依法論科。
二、核被告所為，係犯刑法第302條第1項之以其他非法方法剝奪
    人之行動自由罪。被告於94年8月18日解開鐵鍊帶證人乙○
    ○外出，返家後復以鐵鍊綁住乙○○，其於同年月17日、18
    日2次以鐵鍊綁住乙○○之行為，係基於單一之接續犯意為
    之，為接續犯。其有事實欄所載有期徒刑執行完畢之情形，
    有臺灣高等法院被告前案紀錄表附卷可稽，5年以內再犯本
    件有期徒刑以上之罪，為累犯，依刑法第47條規定加重其刑
    。爰審酌被告因一時與其妻就婚姻問題無法協調，即以鐵鍊
    將其妻視同動物加以鍊綁，對人身自由及尊嚴影響甚鉅，事
    後猶一再飾詞卸責，否認其犯行，顯然並無悔悟之意等一切
    情狀，量處如主文所示之刑，以資懲戒。扣案之鐵鍊1條，
    為被告所有供犯罪所用之物，業據被告供明在卷，依刑法第
    38 條第1項第2款之規定宣告沒收；另鎖頭2個，雖為被告所
    有供犯罪所用之物，惟業經鎖匠破壞而丟棄滅失，不予宣告
    沒收，併此說明。
貳、公訴不受理部分
一、公訴意旨略以：被告丙○○與乙○○係夫妻關係，民國94年
    8月17日上午8時30分許，2人在基隆市○○路109號4樓住處
    ，因乙○○欲離婚之事，二人發生口角，詎丙○○基於傷害
    之犯意，徒手毆打乙○○，致乙○○受有右眼挫傷合併結膜
    下出血，鼻部、左上臂挫傷等傷害，因認被告涉犯刑法第
    277條第1項之傷害罪嫌。
二、按告訴乃論之罪，告訴人於第1審辯論終結前得撤回其告訴
    ，又告訴經撤回者，應諭知不受理之判決，刑事訴訟法第23
    8條第1項、第303條第3款定有明文。
三、查本件告訴人乙○○告訴被告丙○○傷害案件，公訴人認係
    觸犯刑法第277條第1項之傷害罪，依同法第287條前段之規
    定，須告訴乃論。茲據告訴人當庭撤回告訴，有本院95年4
    月6日審判筆錄、撤回告訴狀在卷可稽，依照首開說明，為
    不受理判決之諭知。
據上論斷，應依刑事訴訟法第299條第1項前段、303條第3款，刑
法第302條第1項、第47條，罰金罰鍰提高標準條例第1條前段，
判決如主文。
本案經檢察官甲○○到庭執行職務。
中    華    民    國    95    年    4    月    20    日
                  刑事第三庭審判長法  官    王福康
                                  法  官    齊  潔
                                  法  官    何怡穎
以上正本證明與原本無異。
對於本件判決如有不服，應於收受送達後10日內向本院提出上訴
書狀，上訴於臺灣高等法院，并按他造當事之人數附具繕本。
中    華    民    國    95    年    4    月    20    日
                                  書記官    李繼業
附錄論罪法條
刑法第302條第1項
私行拘禁或以其他非法方法，剝奪人之行動自由者，處5年以下
有期徒刑、拘役或300元以下罰金。


司法院資訊處製作；財團法人民間司法改革基金會備份。
